【裁判字號】    94,上訴,1896
【裁判日期】    950411
【裁判案由】    違反槍砲彈藥刀械管制條例
【裁判全文】
臺灣高等法院高雄分院刑事判決        94年度上訴字第1896號
上  訴  人
即  被  告  乙○○
                      號現另.
選任辯護人  柳聰賢律師
上列上訴人因違反槍砲彈藥刀械管制條例案件，不服臺灣高雄地
方法院94年度訴字第1121號中華民國94年11月25日第一審判決（
起訴案號：臺灣高雄地方法院檢察署94年度偵字第5073號），提
起上訴，本院判決如下：
    主  文
原判決關於乙○○部分撤銷。
乙○○未經許可，持有可發射子彈具有殺傷力之改造手槍，處有
期徒刑年，併科罰金新臺幣拾萬元，罰金部分如易服勞役，以
新臺幣玖佰元即銀元佰元折算壹日。扣案之改造手槍壹支（含
彈匣壹個，係仿BERETTA 廠92FS型半自動手槍製造之改造金屬玩
具手槍，槍枝管制編號：0000000000號）、退彈勾壹個、口徑9m
m 制式子彈伍顆均沒收。
    事  實
一、乙○○係精神分裂症患者合併反社會人格異常，於民國（下
    同）82年間出現幻聽、妄想等精神狀況、理解力、判斷力、
    短期記憶力皆表現不佳，已達精神耗弱之程度，為精神耗弱
    之人，其與甲○○（經原審同案判刑，上訴本院後，撤回上
    訴，而告確定）均明知可發射子彈具有殺傷力之改造手槍及
    具殺傷力之子彈，為槍砲彈藥刀械管制條例所管制之違禁物
    ，非經中央主管機關許可，不得持有、寄藏。乙○○竟於民
    國（下同）94年2 月22日上午9 時許，在高雄縣林園鄉○○
    街之星河遊藝場內，未經許可而持有可發射子彈具殺傷力之
    仿BERETTA 廠92FS型半自動手槍製造之改造金屬玩具手槍l
    枝（含彈匣1 個，槍枝管制編號0000000000）及具有殺傷力
    口徑9 mm之制式子彈5 顆，並將之交付甲○○保管藏置。旋
    於同日中午12時35分許，由乙○○駕駛車號3S-1515 號自小
    客車至上開遊藝場欲接柯子勤離去，而上車甲○○即因肚痛
    內急，擬回遊藝場如廁，乙○○乃將車停在附近距該遊藝場
    約20公尺遠之林園鄉○○村○○街99號前空地，並由甲○○
    下車將上開槍彈置於面紙盒內並藏置於空地旁廢棄鐵皮木材
    堆內。2 人旋又返回星河遊藝場，在附近埋伏欲查緝毒品交
    易之警員陳保嘉發覺可疑，趨前掀開木材堆查看，發覺是槍
    枝，乃電召在附近之同事前來支援，留在附近埋伏觀察動靜
    ，藏置約10分鐘後，乙○○、甲○○2 人自上開星河遊藝場
    返回停車處欲取槍彈時，為警發覺當場查獲，並扣得上開槍
    彈及於乙○○外套口袋內查獲與上開手槍同型之退彈勾1 個
    。
二、案經高雄市政府警察局小港分局報告臺灣高雄地方法院檢察
    署檢察官偵查起訴。
    理  由
壹、程序方面
一、按被告以外之人（包括證人、鑑定人、告訴人、被害人及共
    同被告等）於檢察事務官、司法警察官或司法警察調查中所
    為之陳述，與審判中不符時，其先前之陳述具有較可信之特
    別情況，且為證明犯罪事實存否所必要者，得為證據，刑事
    訴訟法第159 條之2 定有明文。本件證人即共同被告甲○○
    於警詢中證稱：扣案槍彈係由被告乙○○交付一節，與其於
    原審及本院審理時證稱：扣案槍彈係向案外人丙○○所借，
    與被告乙○○無關等語，其於警詢中及法院審理時之供述已
    有前後陳述不符之情形，本院審酌其等於警詢中之證述距案
    發日較近，當時記憶自較深刻，可立即反應所知，不致因時
    隔日久而遺忘案情；且較無來自被告或其他成員同庭在場之
    壓力而出於虛偽不實之指證，或事後串謀而故為迴護被告之
    機會，揆諸上開說明，其於警詢中所為之陳述，客觀上應具
    有較可信之特別情況，且亦為證明犯罪事實存否所必要，依
    上揭規定，其於警詢中之證言自有證據能力。
二、再按被告以外之人於偵查中向檢察官所為陳述，除顯有不可
    信之情況者外，得為證據，同法第159 條之1 第2 項定有明
    文。偵查中對被告以外之人（包括證人、鑑定人、告訴人、
    被害人及共同被告等）所為之偵查筆錄，或被告以外之人向
    檢察官所提之書面陳述，性質上均屬傳聞證據。本件證人即
    共同被告甲○○於檢察官偵查中所為之證述，其未曾提及檢
    察官在偵查時有不法取供之情形，依上說明，其於偵查中之
    證言自均具有證據能力。
三、又按鑑定人由審判長、受命法官或檢察官就下列之人選任1
    人或數人充之：(一)就鑑定事項有特別知識經驗者。(二)經政府
    機關委任有鑑定職務者；鑑定之經過及其結果，應命鑑定人
    以言詞或書面報告；法院或檢察官得囑託醫院、學校或其他
    相當之機關、團體為鑑定，或審查他人之鑑定，並準用第
    203 條至第206 條之1 規定，刑事訴訟法第198 條、第206
    條第1 項、第208 條第1 項分別定有明文。且臺灣高雄地方
    法院檢察署已概括選任內政部警政署刑事警察局為該署轄區
    司法警察機關調查中案件有關槍彈有無殺傷力之鑑定事項之
    鑑定機關，有該署92年7 月11日雄檢楠文字第0921000185號
    函可參。依上開說明，卷附內政部警政署刑事警察局94年3
    月11 日 刑鑑字第0940030762號槍彈鑑定書，雖係被告以外
    之人於審判外之書面陳述，然係檢察機關概括委託內政部警
    政署刑事警察局鑑定後所製作之鑑定報告，為刑事訴訟法第
    159 條第1 項所指例外情形，應有證據能力。
貳、實體方面
一、訊據上訴人即被告乙○○矢口否認有上開犯行，辯稱：為警
    在伊身上查獲之退彈勾係甲○○以衛生紙包著拿給伊保管，
    伊不知是何物，亦不知甲○○當時持有槍彈，並下車藏置槍
    彈，甲○○因本案槍彈被查獲，懷疑是伊報警，且為求交保
    ，乃銜恨諉責於伊云云。但查：
  (一)上開被告乙○○於94年2 月22日上午9 時許，在星河遊藝場
    將前揭槍枝子彈交予甲○○保管，同日上午11時35分，乙○○到該遊藝場接甲○○離去，惟再上車，甲○○即因肚痛內
    急，欲回該遊藝場如廁，乙○○即將車停放於附近之開南街
    99號前空地，2 人下車，由甲○○以乙○○車上之春風牌面
    紙盒覆蓋槍彈，藏置於空地旁之木材堆內，再回該遊藝場，
    迨約過10分鐘如畢返回該木材堆處取槍彈時，為警當場查
    獲之事實，業據共同被告甲○○於警詢陳述及檢察官偵查中
    ，以證人之身分證述屬實（見警卷第2 、3 頁、偵查卷第20
    、21頁）。而警方查獲本案之經過，亦據證人即高雄市政府
    警察局小港分局警備隊員陳保嘉於原審及本院審理時，以及
    該分局貴陽派出所警員花鴻榮於原審審理時證述稱：因警方
    據報上開星河遊藝場附近常有人進行毒品交易，伊等與幾位
    警員即到現場附近埋伏，後來陳保嘉看到被告乙○○開1 部
    白色賓士車到星河遊藝場載甲○○上車，旋該車倒車停在距
    遊藝場約20公尺之空地，2 人下車後甲○○將1 包東西拿到
    車前2 、3 公尺處之木堆裡，2 人旋又走回遊藝場，陳保嘉
    好奇趨前查看，發現係手槍，乃電請花鴻榮支援，陳、花2
    員即在空地對面埋伏，約過10分鐘，乙○○與甲○○返回，
    迨甲○○前往木堆處取槍時，即由警員王鎮江控制乙○○，
    陳保嘉、花鴻榮當場查獲甲○○，扣得上開槍彈，並在乙○○外套口袋內查獲退彈勾1 個等情綦詳，共同被告甲○○之
    上開證述核與事實相符，應堪信為真實。
  (二)上揭扣案改造槍彈經送請內政部警政署刑事警察局鑑定結果
    ，認送鑑改造手槍1 枝，係仿BERETTA 廠92FS型半自動手槍
    製造之改造金屬玩具手槍（含彈匣1 個，槍枝管制編號0000
    000000），機械性能良好，可擊發適用之子彈，具殺傷力；
    又扣案之子彈5 顆均係口徑9 mm之制式子彈，均具殺傷力，
    有該局94年3 月11日刑鑑字第0940030762號槍彈鑑定書附卷
    可稽（見偵查卷第24-29 頁）。此外，復有現場查獲照片10
    張在卷可參。
  (三)共同被告甲○○於檢察官偵查之初，一度翻異前詞，供稱：
    上開槍彈並非被告乙○○所交付，是黃恩華（譯音，應指「
    丙○○」）拿給伊要伊拿去藏放，退彈勾是丙○○的等語（
    見偵查卷第7 頁），於原審審理時又稱：手槍係在星河遊藝
    場向「國信」借的，丙○○（檢察官偵查筆錄誤認為「黃恩
    華」）未在場，丙○○與「國信」常在一起，伊不知道「國
    信」真實姓名，丙○○年約45歲的男子等語（見原審卷第87
    、88頁），於本院審理時又證稱：手槍是伊向丙○○拿的，
    丙○○綽號「國信」，伊因從遊藝場出來就被抓，以為是乙○○報案的，才謊稱槍是乙○○交給伊的等語（見本院95年
    3 月7 日筆錄）；針對丙○○與「國信」是否同屬一人，甲○○先後所述不一。況本院依被告乙○○之聲請傳喚證人丙○○；證人丙○○堅決否認與甲○○認識，亦否認曾到星河
    遊藝場，不可能在該處交付槍支予甲○○之情（見本院95年
    4 月4 日筆錄）。另被告乙○○聲請傳喚之證人丁○○於本
    院審理時證稱：94年2 月間伊在星河遊藝場上班，曾於甲○○被抓的前一天，看到甲○○拿槍在遊藝場炫耀，伊曾勸他
    ，叫他不要拿槍到店裡等語（見本院95年3 月7 日筆錄），
    其所供非但與甲○○前開證述手槍係伊被抓當天早上丙○○
    交給伊的之情不符，且丁○○曾夥同曾繁榮、甘嘉聖與被告
    乙○○於本案發生後第3 天之94年2 月25日，至高雄市小港
    區之鋒安鐵廠強劫電池，該案業經原審法院依強盜罪判處罪
    刑，現上訴本院中，有該院94年度訴字第1196號判決在卷可
    稽，足見證人丁○○與被告乙○○關係密切，上開應係護
    被告乙○○之詞，應不足採。
  (四)綜上所述，被告乙○○所辯，要係卸責之詞，不足採信，其
    持有扣案槍彈之事證明確，犯行洵堪認定。
二、核被告乙○○所為，係犯槍砲彈藥刀械管制條例第8 條第4
    項之未經許可持有可發射子彈具有殺傷力之改造手槍罪，同
    條例第12條第4 項之未經許可持有具有殺傷力之子彈罪。查
    槍砲彈藥刀械管制條例已於94年1 月26日修正公布，並於同
    月28日起施行，而原條例第11條，業已刪除，併入新法第8
    條。關於非法持有其他可發射子彈具殺傷力之改造槍枝，舊
    法第11條第4 項法定刑為1 年以上7 年以下有期徒刑，併科
    新台幣700 萬元以下罰金，新法第8 條第4 項之法定刑為3
    年以上10年以下有期徒刑，併科新台幣700 萬元以下罰金。
    被告乙○○係於94年2 月22日持有上開改造手槍，其犯罪時
    間，係在94年1 月28日修法之後，應適用修正後之槍砲彈藥
    刀械管制條例第8 條第4 項處斷，公訴人認應以槍砲彈藥刀
    械管制條例第11條第4 項處斷，容有誤會，惟起訴法條與論
    罪法條間行為構成要件同一，且互為新舊法關係，尚不生變
    更法條問題。又被告乙○○以1 個持有改造手槍、子彈之行
    為而觸犯上開未經許可持有或寄藏可發射子彈具殺傷力之改
    造手槍罪、未經許可持有或寄藏具有殺傷力之改造子彈罪二
    罪名，係想像競合犯，依刑法第55條規定，應從一重依未經
    許可持有其他可發射子彈具有殺傷力之改造手槍罪論處。又
    被告乙○○因犯強盜案，經原審法院函請私立高雄仁愛之家
    附設醫院就被告精神狀況鑑定結果，認被告自82年間開始即
    出現幻聽、妄想之情形，先後求助於高醫、慈惠、屏安及凱
    旋醫院等精神科，領有精神重大傷病卡及身心障礙手冊，整
    體而言被告為精神分裂症之患者合併反社會人格異常，已常
    期精神疾病之影響，智能有下降之情形（智商64，屬輕度智
    能不足），理解力、判斷力、短期記憶力等皆表現不佳，評
    估被告當時精神狀態應達精神耗弱之情，有該醫院94年8 月
    29日精神鑑定書附卷可考，而本案被告犯罪時間係在該強盜
    案前3 日，應認被告當時之精神狀況亦屬精神耗弱，爰依刑
    法第19條第2項規定減輕其刑。
三、原審予以論罪科刑，固非無見；然查被告乙○○於犯罪時係
    精神耗弱之人，已如前述，原審未認定其為精神耗弱人，被
    告乙○○上訴否認犯罪，雖無理，惟其指摘原審未認定其為
    精神耗弱人為不當，即非無理由，原判決此部分既有可議，
    即屬無可維持，應由本院將原判決被告乙○○部分撤銷，審
    酌具有殺傷力之改造手槍及制式子彈均屬高度危險之物品，
    非經主管機關許可不得擅自持有，以維社會大眾安全，而被
    告竟無故予以持有，且未繳交治安機關，所為顯然危害社會
    治安，及被告乙○○犯後狡卸犯行，犯後態度不佳，未見悔
    意，惡性重大，並念及其未曾持該槍彈犯罪，尚未造成他人
    身體、財產等重大之危害等一切情狀，爰予科處有期徒刑
    年，並併科罰金新台幣拾萬元及諭知罰金易服勞役之折算標
    準。扣案之改造手槍1 支（含彈匣壹個，係仿BERETTA 廠92
    FS型半自動手槍製造之改造金屬玩具手槍，槍枝管制編號：
    0000000000號）、口徑9mm 制式子彈5 顆均具有殺傷力，又
    扣案之退彈勾1 個，係扣案改造手槍之備用零件，已如前述
    ，均屬違禁物，不問屬於犯人與否，應依刑法第38條第1項
    第1 款之規定併宣告沒收。
四、同案被告甲○○部分，業經原審判刑確定，故不予論列，附
    此明。
據上論結，應依刑事訴訟法第369 條第1 項前段、第364 條、第
299 條第1 項前段，槍砲彈藥刀械管制條例第8 條第4 項、第12
條第4 項，刑法第11條前段、第55條、第19條第2 項、第42條第
2 項、第38條第1 項第1 款，罰金罰鍰提高標準條例第2 條、現
行法規所定貨幣單位折算新台幣條例第2項，判決如主文。
本案經檢察官陳宗吟到庭執行職務。
中    華    民    國    95    年    4     月    11    日
                  刑事第四庭    審判長法  官  蕭權閔
                                      法  官  林水城
                                      法  官  陳吉雄
以上正本證明與原本無異。
如不服本判決應於收受本判決後10日內向本院提出上訴書狀，其
未敘述上訴理由者，並得於提起上訴後10日內向本院補提理由書
狀（均須按他造當事人之人數附繕本）「切勿逕送上級法院」。
中    華    民    國    95    年    4     月    12    日
                                      書記官  梁美姿
附錄本件判決論罪科刑法條：
槍砲彈藥刀械管制條例第8條第4項
未經許可，持有、寄藏或意圖販賣而陳列第 1 項所列槍枝者，處
3 年以上10年以下有期徒刑，併科新臺幣700 萬元以下罰金。
槍砲彈藥刀械管制條例第12條第4項
未經許可，持有、寄藏或意圖販賣而陳列子彈者，處 5 年以下有
期徒刑，併科新台幣300 萬元以下罰金。
                                                A


司法院資訊處製作；財團法人民間司法改革基金會備份。
